臺灣高等法院高雄分院刑事判決　　 95年度上更(一)字第231號
上　訴　人　臺灣高雄地方法院檢察署檢察官
被　　　告　甲○○
　　　　　　　　　　（現於臺灣臺東監獄岩灣分監執行中，暫
　　　　　　　　　　　寄押臺灣高雄第二監獄）
指定辯護人　黃光宇律師
上列上訴人因被告違反毒品危害防制條例案件，不服臺灣高雄地
方法院93年度重訴緝字第3號中華民國93年8月13日第一審判決（
起訴案號：臺灣高雄地方法院檢察署91年度偵字第2749號、第45
36號、第5343號），提起上訴，判決後，經最高法院發回更審，
本院判決如下：
    主  文
上訴駁回。
    理  由
壹、公訴意旨略以：緣林恩丞（業經本院以民國93年度上重訴字
    第7號判處有期徒刑14年及9年，應執行有期徒刑20年確定 ）
    與被告甲○○（下稱被告）基於意圖牟取不法利益之概括犯
    意聯絡，以林恩丞女友張如憶之名義，於90年10月，在高雄
    市○○區○○街175 巷2 號4 樓租屋，復於91年1 月底，在
    高雄市○○區○○街110 號7 樓租屋，2 人將向他人購得之
    第一級毒品海洛因，在該2 租屋處加工稀釋為質差量增後，
    將海洛因以每包新台幣（下同）1 千元至5 千元不等之價格
    販售，自90年10月間起至91年1 月底，林恩丞連續接獲欲購
    買海洛因之電話後，通知被告將海洛因販售予上開購買者，
    販售海洛因之地點係在高雄市小港地區，每月至少可獲利 1
    萬餘元，迄今已獲利2 、30萬元，林恩丞並將部分獲利分予
    被告，或將部分海洛因分食被告。旋於91年2 月1 日，在高
    雄市○○區○○街110 號7 樓租屋處，林恩丞與被告2 人為
    調查局專案人員查獲，並扣得研磨機、磅秤、鑄模器組、加
    工稀釋毒品用之糖粉125 公克。復於同日在高雄市○○區○
    ○街110 號7 樓租屋之樓梯間，盧威志（ 業經本院以93 年
    度上重訴字第7 號判處有期徒刑9 年）幫林恩丞背著藏有第
    一級毒品海洛因200 公克（毛重）之黑色背包，見調查局專
    案人員前來，害怕因其通緝犯之身分曝光，竟將該黑色背包
    交予張如憶，張如憶則將之丟棄於租屋之樓梯間，旋為該租
    屋處其他住戶查覺，報請高雄市政府警察局小港分局查獲，
    因認被告涉犯毒品危害防制條例第4 條第1 項之販賣第一級
    毒品罪嫌等語。
貳、按犯罪事實應依證據認定，無證據不得認定犯罪事實；不能
    證明被告犯罪者，應諭知無罪之判決，刑事訴訟法第154 條
    第2 項、第301 條第1 項分別定有明文。又事實之認定，應
    憑證據，如未能發現相當證據，或證據不足以證明，自不能
    以推測或擬制之方法，為裁判基礎；且認定不利於被告之事
    實須依積極證據，苟積極證據不足為不利於被告事實之認定
    時，即應為有利於被告之認定；另認定犯罪事實所憑之證據
    ，雖不以直接證據為限，間接證據亦包括在內，然而無論直
    接證據或間接證據，其為訴訟上之證明，須於通常一般之人
    均不致有所懷疑，而得確信其為真實之程度者，始得據為有
    罪之認定，倘其證明尚未達到此一程度，而有合理之懷疑存
    在而無從使事實審法院得有罪之確信時，即應由法院為諭知
    被告無罪之判決（最高法院40年度台上字第86號、30年度台
    上字第816 號、76年度台上字第4986號判例意旨參照）。又
    刑事訴訟法第161 條已於91年2 月8 日修正公布，其第1 項
    規定：檢察官就被告犯罪事實，應負舉證責任，並指出證明
    之方法。因此，檢察官對於起訴之犯罪事實，應負提出證據
    及說服之實質舉證責任。倘其所提出之證據，不足為被告有
    罪之積極證明，或其指出證明之方法，無從說服法院以形成
    被告有罪之心證，基於無罪推定之原則，自應為被告無罪判
    決之諭知（最高法院92年台上字第128 號判例意旨參照）。
參、按刑事訴訟法第156 條第2 項規定，共犯之自白，不得作為
    有罪判決之唯一證據，仍應調查其他必要之證據，以察其是
    否與事實相符。其立法目的乃欲以補強證據擔保自白之真實
    性；亦即以補強證據之存在，藉之限制自白在證據上之價值
    。而所謂補強證據，則指除該自白本身外，其他足資以證明
    自白之犯罪事實確具有相當程度真實性之證據而言。雖其所
    補強者，非以事實之全部為必要，但亦須因補強證據與自白
    之相互利用，而足使犯罪事實獲得確信者，始足當之（最高
    法院74年台覆字第10號判例意旨參照）。公訴人認被告涉犯
    販賣第一級毒品海洛因罪嫌，係以證人即共犯林恩丞於警、
    偵訊中供述被告為其代送毒品並獲取報酬之情節，及有查獲
    之研磨機、磅秤、鑄模器組、加工稀釋毒品用之糖粉125 公
    克、第一級毒品海洛因200 公克（毛重）等物扣案可資為憑
    ，並有法務部調查局之毒品鑑定通知書附卷可參為其論據。
    訊據被告堅決否認有上開犯行，辯稱：其並未與林恩丞共同
    販賣毒品海洛因，亦未曾幫林恩丞代送毒品海洛因以獲取報
    酬或換取毒品施用，否則為何在為警查獲當日，並無自其身
    上起出毒品或販賣所得。扣案之毒品等物均非其所有，案發
    當日其係欲前往該處向陳坤鋒借用機車，並未曾與林恩丞共
    住於該處。至林恩丞雖曾因其幫忙搬家之故而贈與毒品供其
    施用，然此與販賣或代送毒品間並無相關，故不能僅以林恩
    丞為警查獲當日，其亦剛好前往林恩丞住處，即認定其有販
    賣第一級毒品海洛因之犯行等語。經查：
一、證據能力方面
    按傳聞法則之重要理論依據，在於傳聞證據未經當事人之反
    對詰問予以核實，乃予排斥，惟若當事人已放棄對原供述人
    之反對詰問權，於法院審判時表明同意該等傳聞證據可作為
    證據，基於證據資料愈豐富，愈有助於真實發現之理念，並
    貫徹刑事訴訟法修法加重當事人進行主義之精神，確認當事
    人對於證據能力有處分權之制度，傳聞證據經當事人同意作
    為證據，法院認為適當者，亦得為證據。另當事人於調查證
    據時，對於傳聞證據表示「沒有意見」、「對於證據調查無
    意見」，而未於言詞辯論終結前聲明異議，應視為已有將該
    等傳聞證據採為證據之同意，此刑事訴訟法第159 條之5 定
    有明文。被告及其辯護人於本院準備程序時已表示對於全案
    卷證（林恩丞於91年2 月18日之偵訊筆錄除外）之證據能力
    均無意見，依刑事訴訟法第159 條之5 之規定，應視為被告
    已同意上開證據均有證據能力，本院斟酌該等證據並非非法
    取得，亦無證明力明顯過低之情形，是該等證據，均得採為
    證據。
二、實體方面
(一)警方專案人員固於91年2 月1 日，在高雄市○○區○○街11
    0 號7 樓林恩丞租屋處查獲毒品海洛因133 包，毛重 200
    公克（淨重125.19公克、包裝重67.44 公克，法務部調查局
    91年4 月9 日調科壹字第220013182 號號鑑定通知書，附91
    年度偵字第5343號卷第4 頁），用以稀釋第一級毒品海洛
    因之含Caffine 與第二級毒品Codeimne之混合粉末1 罐重22
    5 公克（高雄醫學大學附設中和紀念醫院《以下簡稱「高醫
    」》92年9 月22日編號0000-000號檢驗報告，附92年度重訴
    字第30號卷(一)第116 頁），Caffeine粉末1 罐（驗前毛重
    335.6 公克、驗後毛重335.4 公克，高醫92年9 月22日0000
    -000號檢驗報告，附92年度重訴字第30號卷(二)第184 頁反面
    ），稀釋後用以加工、分裝第一級毒品海洛因使用，而殘
    留海洛因之研磨機2 台（高醫92年9 月22日0000-000號檢驗
    報告，附92年度重訴字第30號卷(一)第118 頁）、鑄模器5 具
    （高醫92年9 月22日報告編號0000-000號檢驗報告，附92年
    度重訴字第30號卷(一)第119 頁）、磅秤1 台（高醫92年9 月
    22日報告編號0000-000號檢驗報告，附92年度重訴字第30號
    卷(一)第118 頁反面）、標示價格之殘留海洛因夾鏈袋2 個（
    高醫92年9 月22日報告編號0000-000號檢驗報告，附92年度
    重訴字第30號卷(一)第124 頁反面）等物，經送鑑定結果確為
    第一級毒品海洛因，或殘留有第一級毒品海洛因殘查，而有
    前開鑑驗通知書及檢驗報告等附卷可稽，堪信為真實。惟此
    僅能證明在查獲地點查扣之物品為第一級毒品海洛因，或有
    殘留毒品海洛因之反應，並無法直接證明被告確有涉犯共同
    販賣毒品海洛因之犯行。再上開物品及扣案預備用以分裝第
    一級毒品海洛因使用，但尚未使用而未殘留毒品之空夾鏈袋
    1 大袋（高醫92年9 月22日報告編號0000-000號檢驗報告，
    附92年度重訴字第30號卷(一)第120 頁）等物，均係位於林恩
    丞之前揭租屋處或租屋大樓之地下室樓梯間所查獲，並非於
    被告之持有狀態中經警查獲，而被告雖曾於案發後翌日於檢
    察官進行初訊時，坦承扣案之海洛因及磅秤等物係綽號為「
    冬瓜」之友人所寄放（見91年度偵字第2749號卷第16頁反面
    ），然其嗣於同日在原審法院就檢察官聲請羈押之調查庭中
    ，即已翻異前詞，陳稱所有查獲之物品均係林恩丞所有（見
    91年度聲羈字第79號卷第8 頁），而證人林恩丞亦於原審審
    理中證述上揭查獲物品均為伊所有，且被告並無住在伊於高
    雄市○○區○○街之上開租屋處（見原審卷第87-88 頁），
    及於偵訊中陳稱該毒品係伊要盧某（指盧威志）帶給伊的（
    見91年度偵字第2749號卷第22頁）等語；另盧威志及陳坤鋒
    亦於警、偵訊中陳稱查扣之毒品均為告林恩丞所有，該只藏
    放毒品之背包並非盧威志所有，而係林恩丞所有（見高港警
    刑字第00910200 171號卷第12頁、第16頁、91年度偵字第53
    43號卷第23頁反面、第24頁），足認上開查獲之毒品及物品
    均非被告所有。此外，亦無其他證據可資證明被告確曾持有
    上開扣案物品，或曾經交待指示盧威志持有系爭扣案毒品，
    是檢察官於起訴意旨中逕認盧威志於案發當日係幫被告背著
    藏有第一級毒品海洛因200 公克（毛重）之黑色背包，尚有
    誤會。準此而論，上開為警查扣之物品或毒品既非於被告所
    持有狀態下查獲，亦非於被告之住、居處為警查扣，更非被
    告所有，亦非被告指示盧威志所保管，均如前述，則前開查
    扣之物品縱如上述確經鑑定均呈第一級毒品海洛因之殘留反
    應，及系爭扣案疑似為第一級毒品海洛因之不明粉未，經鑑
    定結果確為第一級毒品海洛因，仍難據以認定被告有與林恩
    丞共同販賣第一級毒品海洛因之犯行。
(二)共犯林恩丞雖於偵查、原審及本院前審中自白販賣毒品之犯
    行，並陳稱：「（你與甲○○何關係？）甲○○是幫我送貨
    的，我向別人買一級及二級毒品再分批賣出去，有經過稀釋
    處理過」、「（甲○○有何好處？你給他多少報酬？）楊某
    和我均有吸毒品，所賺之錢會分一些給他」、「（你何時開
    始販毒？）約90年10月初，都是用手機聯絡，然後叫甲○○
    去送貨，都在小港地區」、「（楊先生有何利益？）楊某幫
    我送大概從今年91年1 月份開始的」（見91年度偵字第2749
    號卷第21頁反面、第22頁）；「（91年2 月1 日晚間8 點所
    查獲安非他命1 小包是何人的？）這包毒品是我的。甲○○
    等人都有在使用，之前有請甲○○在小港地區兜售海洛因及
    安非他命，已有1 個多月，我有分食給甲○○，若楊某賣 3
    千元毒品，我給他5 百元至1 千元不等」（見91年度偵字第
    2749號卷第27頁）；「（是否有叫甲○○幫你送毒品？為何
    他要幫你送貨？）有，因他沒有錢買毒品，所以分毒品給甲
    ○○吸食，並沒有分紅給他」、「（何時開始叫甲○○幫你
    送毒品？）約90年11月、12月間開始至92年2 月1 日被捉到
    之前」、「（他人如何向你要毒品？）大家都有吸食的人，
    毒癮發作後就會問我，我叫甲○○送貨過」（見92年度重訴
    字第30號卷(一)第51頁反面、第52頁）；「（在偵訊時說甲○
    ○賣3 千元毒品就給他5 百元至1 千元有何意見？）只是走
    路費而已」（見92年度重訴字第30號卷(一)第54頁）；「（鋼
    平街住處是否請甲○○幫你送毒品？）沒有。從鋼平街搬到
    新豐街時有請甲○○、盧威志及搬家公司的人幫忙搬家」（
    見92年度重訴字第30號卷(一)第85頁）；「（請甲○○送毒品
    是否有給予報酬或好處？）沒有，只是朋友間相互幫忙」、
    「（91年2 月7 日偵訊中曾經說所賺的錢會分一些給甲○○
    ，2 月18日偵訊筆錄中你也有提到楊某賣3 千元會給他5 百
    元至1 千元的報酬，為何今天又說甲○○沒有任何好處？）
    可能是表達方式讓法官誤認，我給他的錢是要給他交通費」
    、「（你請甲○○幫你送貨，報酬是什麼？）沒有報酬，這
    與分食安非他命給他沒有關係」、「（剛剛所述為何與你在
    91年2 月7 日及18日偵訊中所述均不同？）我當時講的意思
    ，我曾經分給他安非他命，另外我曾經給他車馬費」（見93
    年度重訴緝字第3 號卷第87、89、90頁）；「（販賣3千 元
    ，是否有給被告抽成？）沒有，因為我搬家沒有空，所以我
    請他送2 次，送的東西都是海洛因，沒有安非他命」、「（
    被告沒有好處，為何要幫你送海洛因？）因為他本身也有吸
    食安非他命，若被告有需要，平常向我要安非他命吸食，我
    都會給他」、「（你說你有給被告交通費、走路費，是何意
    思？）交通費、走路費是因為被告騎機車，我貼補他，跟販
    賣毒品沒有關係」、「（你在偵查中說從91年1 月開始交毒
    品給被告，有1 個月時間，於原審說91年11、12月至2月1日
    ，又說92年2 月，到底確實時間為何？）92年2 月我在台灣
    台南監獄執行，不可能販賣，交毒品給被告幫我送貨時間應
    該在90年12月間」、「（你搬家幾次？）2 次，在（90年）
    12月間在鋼平街幫我送1 次，（91年）1 月我搬到新豐街的
    時候，被告也幫我送1 次」等語（見本院前審卷第103 、10
    5 、106 頁）。然林恩丞就其委託被告交付毒品給購毒者之
    時間、所送毒品除海洛因外，是否尚包括安非他命、有無報
    酬及究僅單純之送交毒品並收錢，抑兼有外出兜售毒品等情
    節，前後所述並不一致且有矛盾之處，此外，亦查無其他補
    強證據足以證明共犯林恩丞所供證之關於販賣毒品海洛因之
    交易對象、販賣時間、地點、金額等事實，是以，端憑共犯
    林恩丞前後不一之指述，實不足以證明被告確有公訴人所指
    共同販賣毒品海洛因之犯行。
(三)關於林恩丞委託被告交付毒品海洛因給何購毒者乙節，林恩
    丞於本院前審之前均未明確陳稱係何人，遲至本院前審審理
    中始證稱委託被告交付毒品海洛因2 次，1 次交付給綽號「
    跛腳」之人，另1 次則係真實姓名、綽號均不詳之成年人（
    見本院前審卷第103 頁），倘林恩丞確有委託被告交付毒品
    海洛因給購毒者，為避免販賣毒品海洛因一事曝光招致罪責
    ，則交付毒品之對象必須明確特定，被告始得據以交付，然
    林恩丞對於所交付毒品之對象究為何人竟不知情，且遲至本
    院前審審理中始證稱其中1 人為綽號「跛腳」之人，另1 次
    則係真實姓名、綽號均不詳之成年人，此顯與常情有違。
(四)公訴意旨既認被告與林恩丞於90年10月間，即以林恩丞女友
    張如憶之名義，在高雄市○○區○○街175 巷2 號4 樓租屋
    居住，並將購得之毒品海洛因於租屋處加工稀釋為質差量增
    後再予出售，然共犯林恩丞於被訴販賣毒品一案在原審法院
    準備程序中卻陳稱「（鋼平街住處是否請甲○○幫你送毒品
    ？）沒有，從鋼平街搬到新豐街時有請甲○○、盧威志及搬
    家公司的人幫忙搬家」（見92年度重訴字第30號卷(一)第85頁
    ），亦顯有扞格矛盾之處。
(五)被告雖於警訊及檢察官初訊時先辯稱其於案發當日至林恩丞
    之上開租屋處，係為去尋找友人陳坤鋒借用機車，始遇見警
    方持搜索票於該處執行搜索（見高港警刑字第 00910200171
    號卷第7 頁反面、第8 頁、91年度偵字第2749號卷第16頁反
    面），於原審準備程序中則係改稱當日係因林恩丞要搬家請
    其幫忙整理始前往該處，並經警查獲（見92年度重訴字第30
    號卷(一)第44頁反面），嗣於原審審理中再改稱係為向陳坤鋒
    借用機車始至案發現場（見93年度重訴緝字第3 號卷93頁 ）
    ，而證人陳坤鋒則於原審審理中證稱：伊不知當日被告是否
    欲向伊借用機車，因為被告事前並未與伊聯絡，伊係經警查
    獲後才看到被告等語（見93年度重訴緝字第3 號卷93頁），
    是被告上開所辯係為向陳坤鋒借用機車始至案發現場一節，
    顯不足採。然公訴人認定被告犯罪所憑之積極證據，在生活
    經驗上既不足以證明被告犯罪事實，已如上述，自不能僅因
    被告否認犯罪之辯解不成立，資為無視積極積據不足之理由
    。從而，被告雖於警察就林恩丞之租屋處實施搜索時，亦剛
    好至該處，然此仍無法引為被告確與林恩丞共同販賣毒品海
    洛因犯行之論據。又被告雖自承林恩丞確曾提供第二級毒品
    安非他命供其施用，林恩丞並曾於其安裝電器管線時，將購
    買管線材料費之剩餘零錢併予贈與，或其確曾為林恩丞代收
    會款1 次，然其已否認此與林恩丞所述之代送毒品海洛因間
    有何關連，亦無其他積極證據可資證明林恩丞提供毒品或給
    付該零錢予被告即係酬庸被告為伊代送毒品海洛因之代價，
    及代收會款部分是否即為代送毒品或代收販毒之價金，是不
    論被告該部分之陳述是否屬實，仍無法據為被告犯罪之補強
    證據。
(六)綜合上述，僅憑系爭扣案之毒品及查獲之相關物品，確經鑑
    定為第一級毒品海洛因，或殘留有第一級毒品海洛因之殘渣
    ，及共犯林恩丞就被告是否為其代送毒品、代送毒品之種類
    、是否有報酬等前後不一且無其他補強證據之陳述，與被告
    確於案發當日出現於林恩丞上開租屋處等情，實不足以證明
    被告確有與林恩丞共同販賣第一級毒品海洛因之犯行；況公
    訴人雖認被告與林恩丞共同販賣毒品海洛因，然卻始終無法
    確認究竟2 人販賣毒品海洛因之詳細時間、次數、數量及交
    易對象、交易價格等情節，自難逕以上開證據資為被告犯罪
    之依據。
肆、原審因而認被告犯罪無法證明，而為無罪之諭知，認事用法
    並無違誤。檢察官提起上訴，猶執前詞，指摘原判決不當，
    為無理由，應予駁回。
伍、被告被訴販賣第二級毒品部分業經判決無罪確定，爰不另論
    列。
據上論結，應依刑事訴訟法第368 條，判決如主文。
本案經檢察官沈紹嘉到庭執行職務。
中　　華　　民　　國　　96　　年　　1     月　　19　　日
                  刑事第七庭    審判長法  官 莊飛宗
                                      法  官 黃憲文
                                      法  官 孫啟強
以上正本證明與原本無異。
檢察官如不服本判決應於收受本判決後10日內向本院提出上訴書
狀，其未敘述上訴理由者，並得於提起上訴後10日內向本院補提
理由書狀（均須按他造當事人之人數附繕本）「切勿逕送上級法
院」。
中　　華　　民　　國　　96　　年　　1     月　　19　　日
　　　　　　　　　　　　　　　　　　　書記官 黃富美
